【裁判字號】    98,上訴,1038
【裁判日期】    980626
【裁判案由】    偽造文書
【裁判全文】
臺灣高等法院刑事判決                98年度上訴字第1038號
上  訴  人
即  被  告  甲○○
            乙○○
            丁○○
共      同
選任辯護人  廖學興律師
            潘英芳律師
上列上訴人因偽造文書等案件，不服臺灣臺北地方法院97年度訴
字第2258號，中華民國98年2月6日第一審判決（起訴案號：臺灣
臺北地方法院檢察署97年度偵續三字第5號），提起上訴，本院
判決如下：
    主  文
上訴駁回。
    理  由
一、按不服地方法院之第一審判決而上訴者，應向管轄第二審之
    高等法院為之。上訴書狀應敘述具體理由。上訴書狀未敘述
    上訴理由者，應於上訴期間屆滿後20日內補提理由書於原審
    法院，逾期未補提者，原審法院應定期間先命補正。第二審
    法院認為上訴書狀未敘述理由或上訴有第362條前段之情形
    者，應以判決駁回之，但其情形可以補正而未經原審法院命
    其補正者，審判長應定期間先命補正。刑事訴訟法第361條
    、第367條，分別定有明文。所謂不服第一審判決之具體理
    由，必係依據卷內既有訴訟資料或提出新事證，指摘或表明
    第一審判決有何採證認事、用法或量刑等足以影響判決本旨
    之不當或違法，而構成應予撤銷之具體事由，始克當之，如
    依憑證據法則具體指出所採證據何以不具證據能力，或依憑
    卷證資料，明確指出所為證據證明力之判斷如何違背經驗、
    論理法則；倘僅泛言原判決認定事實錯誤、違背法令、量刑
    失之過重或輕縱，而未依上揭意旨指出具體事由，或形式上
    雖已指出具體事由，然該事由縱使屬實，亦不足以認為原判
    決有何不當或違法者，皆難謂係具體理由，俾與第二審上訴
    制度旨在請求第二審法院撤銷、變更第一審不當或違法之判
    決，以實現個案救濟之立法目的相契合，並節制濫行上訴，
    此有最高法院97年度臺上字第892號判決意旨足資參照。據
    此，上訴人之上訴書狀或補提之上訴理由書，雖有敘述上訴
    理由，惟並未具體敘述第一審判決有違法、不當情形，即與
    未敘述具體理由無異，其所為上訴，即不符合上訴之法定要
    件。
二、上訴人即被告甲○○、乙○○、丁○○上訴意旨略稱：
（一）因證人即華大工商會計事務所辦事員戊○○於電話聯絡中
      對被告丁○○所告知「丙○○已經不再擔任董事長」之原
      意，誤解為證人即告訴人丙○○係因事自行辭去震寰實業
      股份有限公司（下稱震寰公司）董事長職務，才誤依臺北
      市商業管理處範例，逕以丙○○名義製作「丙○○辭震寰
      公司董事長」之辭職書，被告等人並無故意指示戊○○製
      作該辭職書。又因同上之事由，戊○○誤依臺北市商業管
      理處範例，以原董事長丙○○及現董事長王周淑娟名義製
      作「震寰公司變更登記申請書」，然被告等人為一般民眾
      ，對於如何辦理變更登記事項乃門外漢，其等既已委託專
      業工商代書辦理震寰公司相關變更登記事項，實無另行指
      示專業工商代書應如何填寫或製作該文書之可能。而上開
      辭職書及變更登記申請書並非被告等人所親自製作，難謂
      被告等人有何故意偽造文書之犯意與犯行，縱使有誤蓋丙○○之圓形章，亦係戊○○之疏忽所致，實與故意偽造文
      書罪有間，原審判決率認上開文書係未經丙○○授權同意
      而予以偽造之文書，殊有違誤。
（二）民國92年12月12日震寰公司股東臨時會議記錄，內容記載
      出席股東計9人，股數計5千股等資料，係戊○○逕以其向
      經濟部中部辦公室抄錄震寰公司股東章程名冊資料後所記
      載，而戊○○未親自經歷會議，其於製作該會議紀錄前亦
      未進一步詢問當日會議情況，且無經被告等人確認無誤後
      才送件，因而導致其所製作之會議記錄與事實不符，嗣被
      告丁○○發現內容填寫有誤後，已另行申請更正，實難遽
      以戊○○之一時填載錯誤即認被告有偽造文書之犯意與犯
      行。況依一般常情而論，公司委託工商登記業者代辦公司
      登記事項時，受任人均未親自經歷會議及決策，如受任人
      亦未向委任人詳細詢問會議情形時，其就會議內容之填載
      出現錯誤，要屬難免，倘因工商代書一時疏忽誤載即遽認
      委任人有偽造文書之犯意，實對一般民眾課予過重之注意
      義務，亦與經驗法則不符。原審以股東臨時會之出席股東
      名字、股數，代辦業者不可能知悉，其係依被告丁○○所
      述填寫等語，逕認被告等人有製作內容不實之股東臨時會
      議紀錄之犯行，此部分事實之認定，容有誤會。
（三）本件所涉之衫德實業股份有限公司（下稱衫德公司）、震
      寰兩家公司均為家族企業，該兩家公司均係丙○○與被告
      甲○○、乙○○三兄弟之母親王周淑娟所出資，交由丙○○與被告甲○○、乙○○三兄弟所經營。因丙○○無法結
      清與王周淑娟間帳目之問題，且兄弟間已訂立就王周淑娟
      所有財產為分產之協議，則丙○○與王周淑娟之間既尚有
      差額未結清，根據協議書第27條規定「本『協議書』的內
      容，如有未盡事宜，當依誠信原則處理」，王周淑娟即基
      於財產分配之公平及本於其為震寰公司之實際出資者，在
      震寰公司所召開臨時股東會以及臨時董事會中，推由自己
      擔任震寰公司負責人，此有震寰公司92年12月12日之臨時
      股東會議記錄、臨時董事會紀錄及王周淑娟親筆手稿可稽
      ，待丙○○結清與其間之債務後，再依協議書內容將震寰
      公司負責人變更為丙○○。準此，本件純屬丙○○與被告
      甲○○、乙○○三兄弟間為分產協議履行與否以及王周淑
      娟與丙○○財產結算未清所發生之民事債務糾紛，無奈丙○○卻濫行提起刑事訴訟要脅被告等人必須履行協議書之
      內容，自身卻不願結清與王周淑娟間之債務，實違反王周
      淑娟公平分產之初衷。
（四）綜上所陳，被告等人對於戊○○之疏漏所誤戴之本件文書
      內容，均無偽造或故意指示他人為偽造文書之犯意及犯行
      ，復無其他積極證據足資證明被告等人有犯罪，爰請求撤
      銷原判決，改諭知被告等人無罪云云。
三、本件原審係認定被告甲○○、乙○○與告訴人丙○○三人為
    兄弟關係，被告丁○○係乙○○之妻。於92年6月8日，被告
    甲○○、乙○○與丙○○為分配家產事宜，共同簽訂協議書
    ，約定被告乙○○應即將其所保管之衫德公司及震寰公司之
    印鑑及丙○○擔任負責人之印章交還丙○○，並由丙○○繼
    續擔任震寰公司負責人，而衫德公司負責人則變更為被告甲○○，二人所屬親友各自退出震寰、衫德公司股東身分。詎
    被告甲○○、乙○○、丁○○三人均明知丙○○並未於92年
    12月11日辭去震寰公司董事長職務，且於同年月12日10時許
    ，股東丙○○、吳玲美及證人石順安均未出席在震寰公司會
    議室由被告甲○○召開之股東臨時會議，而該次股東臨時會
    議係由被告甲○○、被告丁○○分別擔任主席及紀錄，決議
    由被告甲○○、乙○○，與王周淑娟三人擔任該公司董事，
    被告丁○○擔任該公司監察人，其等復於同日下午2時許，
    在該公司會議室，由王周淑娟與被告甲○○、乙○○推選王
    周淑娟擔任該公司董事長，並決議將公司遷址至臺北市中山
    區○○○路○段230號11樓之3，被告甲○○、乙○○、丁○○三人為避免丙○○發覺上開決議內容，竟共同基於行使偽
    造私文書及使公務員登載不實之犯意聯絡，於92年12月間，
    由被告丁○○指示不知情之戊○○偽造丙○○辭去震寰公司
    董事長之辭職書，未依協議書約定歸還丙○○原留之圓形個
    人章，反持該印章盜蓋在上述辭職書上，又於震寰公司92年
    12月12日股東臨時會議紀錄上，記載丙○○、吳玲美、石順
    安等7位股東全數出席、股數合計5千股等虛偽不實事項後，
    再由戊○○製作92年12月15日之震寰公司變更登記申請書，
    由被告甲○○等人接續在該申請書上盜蓋前述丙○○之圓形
    章，而由戊○○將上述辭職書、股東會議紀錄連同新任董監
    事願任書及震寰公司變更登記申請書等資料，持向經濟部中
    部辦公室及商業管理處申請變更登記而行使之，使臺北市政
    府承辦人員依形式審查而核准為變更登記，足以生損害於丙○○及經濟部中部辦公室、商業管理處對公司登記之正確性
    。嗣因被告甲○○等人遲未將印章歸還丙○○，丙○○於93
    年2月間向臺北市政府申請抄錄震寰公司登記資料，始發覺
    上情。
四、原審關於認定上述犯罪事實所憑證據及得心證理由如下：
（一）被告等三人於原審承認其等與丙○○分別為兄弟、弟媳關
      係，衫德公司與震寰公司原負責人均為丙○○，其等有如
      前所述之分派家產而簽立協議書情事，協議書內容如前所
      載，嗣後其等有由被告丁○○出面委請戊○○代辦震寰公
      司變更登記事宜等情。
（二）丙○○與被告乙○○、甲○○等人於92年6月8日共同簽立
      協議書，約定被告乙○○以前所取得衫德公司及震寰公司
      之印鑑，及以丙○○為負責人的印章，應退還給丙○○，
      衫德公司將變更由被告甲○○擔任負責人，丙○○及其親
      友應退出股東身分，震寰公司將變更由丙○○擔任負責人
      ，被告甲○○、乙○○及其二人所屬親友應退出股東身分
      等內容，由證人鍾煥峰、證人張賽娥見證乙節，有協議書
      在卷可稽（見93年度他字第4487號卷第5頁至第6頁），足
      見此為丙○○與被告等人兄弟間就家產分配達成之合意，
      是其等就衫德與震寰兩家公司已清楚區分所有經營權歸屬
      ，亦即震寰公司由丙○○及其親友所有，衫德公司由被告
      乙○○、甲○○及其親友所有，顯見丙○○絕無退出震寰
      公司之意。
（三）又丙○○於原審證稱：衫德公司與震寰公司的大小章共有
      三套，我和被告乙○○、甲○○兄弟各有一套，前開協議
      書是我們兄弟所簽，有經過三兄弟同意，但是被告乙○○
      沒有照協議書辦理，把圖章還給我，被告甲○○有把衫德
      公司的負責人變更為自己，但沒有把震寰公司股權變更給
      我。我在92年間沒有要辭去震寰公司的董事長，因為震寰
      公司是我的，我怎麼可能辭職。卷內辭職書上的圓形章不
      是我蓋的，因為被告乙○○、甲○○他們一直不將我的圓
      形章還給我，為了避免他們去脫產，把公司搶走，所以我
      就去向臺北市政府申請將震寰公司負責人小章變更為方形
      的章，但臺北市政府為了便民，只要公司具結就自負責任
      ，所以震寰公司負責人變更（由丙○○變更成王周淑娟）
      ，還是用我原來圓形的章就可以去變更，我只能提起訴訟
      來保障自己。92年12月12日上午我也沒有參加震寰公司的
      股東臨時會等語（見原審卷第88頁反面至第89頁反面）；
      核與鍾煥峰、張賽娥於檢察官偵訊時具結證述之情相符。
      鍾煥峰證稱：有參與甲○○兄弟家產協議之事，第一次是
      91年間他們發生爭議時，就有參與，最後於92年6月8日王
      氏兄弟簽署協議書，協議內容如協議書所載，被告甲○○
      應該把部分款項交給丙○○，這部分的錢是由我先墊，照
      理當天被告甲○○就應該交還衫德公司與震寰公司印鑑，
      但他說他沒有帶，所以沒有交還。我太太張賽娥事後有向
      被告甲○○催討上開公司印鑑等語（見95年度偵續一字第
      61號卷第81頁）。張賽娥則證稱：92年6月8日王氏兄弟的
      家產分配，我有到場參與協調，在簽署協議書之前，我就
      有聯繫王氏兄弟雙方要將所有公司大小章帶到場，雙方簽
      完協議書後，丙○○請我向被告甲○○要公司大小章，被
      告甲○○表示他沒帶，我請被告甲○○要盡快交還公司大
      小章，簽署協議書後幾天我有打電話請被告甲○○、被告
      乙○○歸還震寰公司大小章，但他們都沒有歸還等語（同
      上卷第82頁至第83頁）。足徵丙○○與被告兄弟間原本雖
      對家產分派有所爭執，但最後達成之協議，即為92年6月8
      日之協議書內容，且其等就衫德、震寰兩家公司的歸屬已
      達成共識，被告乙○○、被告甲○○對於震寰公司應歸丙○○所有，其等應將震寰公司大小章歸還丙○○乙節，亦
      知之甚明。
（四）再參酌臺北市政府以94年7月13日府建商字第09411342700
      號函檢送之震寰公司登記全卷，其內有一份92年12月11日
      之辭職書，記載丙○○因業務需要辭震寰公司董事長之職
      ，並蓋用丙○○名義之圓形章；另有一份92年12月12日上
      午10時之震寰公司股東臨時會議紀錄，記載由被告甲○○
      擔任主席，被告丁○○擔任紀錄，出席股東共7人，股數
      共5千股，主席報告董事長丙○○因事辭職，該次會議應
      改選董監事，並決議王周淑娟、被告甲○○、被告乙○○
      當選董事，被告丁○○當選監察人，上開董監事並親自簽
      名在董事或監察人願任同意書上，其後檢附之股東名簿則
      記載股東共有被告甲○○、被告乙○○與王周淑娟、丁○○、丙○○、吳玲美、石順安等7人；隨後又有一份92年1
      2月12日下午2時之董事會議紀錄，記載由王周淑娟擔任主
      席，被告丁○○擔任紀錄，由王周淑娟與被告甲○○、被
      告乙○○三人出席，推選王周淑娟擔任董事長，並決定將
      公司遷移至被告乙○○夫妻之居住地址繼續營業，最後震
      寰公司於92年12月15日檢附上開文件，向經濟部中部辦公
      室提出變更登記申請書，其上有原董事長丙○○名義之圓
      形章，並有新董事長王周淑娟之方形章，而臺北市政府承
      辦人員依形式審核後，於92年12月19日發函核准變更登記
      等情，有上開公司卷內之各項文書附卷可憑（見94年度偵
      續字第181號卷第54頁至第68頁）。而被告甲○○自承上
      述文件上所蓋的「丙○○」圓形章係由其保管，丙○○、
      鍾煥峰、張賽娥亦均證稱被告甲○○未依協議書約定歸還
      上述圓形章，可見前揭辭職書及變更登記申請書上「丙○○」之圓形章，係由被告甲○○自行或交給他人蓋用無誤
      。又丙○○表示其未曾在上述辭職書上蓋章，且依協議書
      內容，震寰公司應歸其所有，其斷無辭職、改選董事為被
      告甲○○、被告乙○○等人之意，足見上述辭職書及變更
      登記申請書係未經丙○○授權同意，由他人予以偽造之文
      書。其次，丙○○表示其未參與92年12月12日之震寰公司
      股東臨時會議，石順安於檢察官偵訊時亦具結證稱其未參
      與該次股東臨時會議（見95年度偵續一字第61號卷第105
      頁），顯見前揭股東臨時會議紀錄上記載出席股東共7 人
      ，股數共5千股，決議改選王周淑娟、被告甲○○、乙○○當選董事，被告丁○○當選監察人等情，均屬虛偽不實
      之內容。
（五）觀諸戊○○於檢察官偵訊時具結證稱：震寰公司92年12月
      12日股東臨時會議紀錄係其製作，是被告丁○○打電話委
      託其製作，上開辭職書及變更登記申請書上的「丙○○」
      圓形章都是被告丁○○交給其蓋的，而上開股東臨時會議
      紀錄上所記載的出席股東人數、股數和會議的時間、地點
      都是被告丁○○告知等語（見94年度偵續字第181號卷第1
      27頁、第129頁）；復於原審具結證稱：92年間在華大會
      計事務所任職，工作內容是代辦工商登記執照，被告丁○○委託我辦理震寰公司變更負責人業務，變更負責人要備
      股東同意書、董事會議紀錄、章程、願任書等文件，我將
      這些文件打好送給他們簽名，他們簽名好我整理好再送件
      ，有關股東人數、名字及股數是被告丁○○傳真給我的，
      股東臨時會議紀錄上面的記載是依照被告丁○○告知的內
      容記載，依照一般慣例，我會把所有文件交給當事人確認
      等語（見原審卷第90頁反面至第94頁反面），可知辦理震
      寰公司負責人變更、董監事改選及公司遷址等事宜，均由
      被告丁○○聯絡戊○○處理。戊○○嗣於原審審理時雖證
      稱不記得「丙○○」圓形章是如何蓋上去的，但其於偵訊
      時距離案發時較近，記憶理當較為清晰，應以其當時證稱
      係被告丁○○交給其蓋用等語，較為正確。再者，上開「
      丙○○」圓形章既由被告甲○○保管，戊○○不可能無端
      取得，顯係戊○○刻意將上開文件交給被告甲○○等人用
      印，抑或被告丁○○刻意將印章交給戊○○指示其用印無
      誤。被告三人雖辯稱其等係合法改選董事長，係戊○○弄
      錯，寫成辭職書，其等誤將「丙○○」圓形章一併交給戊○○，且其等未看過會議紀錄、變更登記申請書，之後於
      93年3、4月間發現有誤時，有向經濟部申請更正云云。然
      被告三人於92年6月簽立協議書後，雖經張賽娥催討，仍
      拒不返還「丙○○」之圓形章，可知其等對於上開圓形章
      之重要性，甚為瞭解，當無誤將該章交給毫無信賴關係之
      戊○○之理；再者，不論其等係捏造丙○○辭職之事，抑
      或依正常程序改選，丙○○均不可能同意，故其等將「丙○○」之圓形章蓋用在相關文件上，顯然不可能得到丙○○之同意授權，所為自屬偽造文書之行為。而股東臨時會
      之出席股東名字、股數，代辦業者不可能知悉，故戊○○
      證稱係依被告丁○○所述填寫等語，應屬真實，被告丁○○等人顯有製作內容不實之股東臨時會議紀錄之犯行。況
      代辦業者將相關文件製作備齊後，交給當事人確認再行送
      件，本與常情吻合；而被告三人明知協議書約定震寰公司
      應歸丙○○所有，其等要申請變更為王周淑娟擔任負責人
      ，則其等對於此項變更登記，當然甚為重視且謹慎為之，
      焉有任由代辦業者處理不為任何確認動作之可能；佐以被
      告三人親自在董事、監察人願任同意書上簽名，其等當無
      僅確認願任同意書而獨漏其他文件不予觀看確認之理，故
      其等辯稱沒有看過會議紀錄、變更登記申請書等文件，於
      辦完後3、4個月才發現有誤云云，顯屬事後卸責之詞，不
      足採信。至被告丁○○雖於93年4月28日向臺北市商業管
      理處申請撤回之前之更正案，然此係於丙○○於93年2月2
      5日向臺北市政府申請閱覽震寰公司之登記資料後，發現
      被告等人涉有偽造文書罪嫌，委請律師發函通知被告甲○○、被告乙○○，該等律師函於93年4月19日郵寄給被告
      甲○○、被告乙○○，之後被告丁○○方為上開更正申請
      ，有丙○○、被告丁○○分別申請閱覽及申請更正之申請
      書、丙○○提出之律師函暨所附掛號執據各一份存卷可參
      （見94年度偵續字第181號卷第70頁至第80頁、93年度他
      字第4487號卷第15頁至第17頁），亦徵被告三人並非事後
      自行發現其等申請變更登記之資料有誤，遂主動申請變更
      ，其等係因丙○○發現其等偽造文書，並委請律師發函通
      知後，為掩飾犯行，方申請更正。
（六）綜上所述，被告三人均知依照協議書之內容，震寰公司應
      歸丙○○所有，被告甲○○、被告乙○○應將震寰公司大
      章及丙○○圓形小章歸還丙○○，丙○○不可能辭職或同
      意改選董事長，惟被告三人卻拒不歸還該大小章，復持該
      大小章蓋用在前揭辭職書、變更登記申請書上，且由被告
      丁○○負責聯繫代辦業者處理上開變更董事長、董監事、
      公司遷址事宜，而指示代辦業者填載不實之股東臨時會議
      紀錄，由被告三人在董監事願任同意書上簽名，再持以向
      臺北市政府及經濟部中部辦公室行使，使得僅作形式審查
      之承辦人員依該申請內容為震寰公司之變更登記，當足以
      生損害於丙○○及震寰公司之其餘股東。被告三人辯稱：
      其等認為丙○○不適任，所以在92年12月12日股東臨時會
      時決議改選董監事，被告丁○○僅告知戊○○說，丙○○
      不再擔任震寰公司董事長，戊○○即自行按照商管處範例
      填寫丙○○因事辭職，辦完後將資料交給被告丁○○，被
      告丁○○發現上開文件有誤後，於93年4月26日向商業管
      理處申請更正。又被告等人未依協議書內容將震寰公司負
      責人變更為丙○○，應屬民事債務履行與否之問題，因該
      公司資金係由王周淑娟所出，交給丙○○、被告乙○○、
      被告甲○○三兄弟經營，因丙○○與王周淑娟帳目並未結
      清，依照誠信原則，負責人當然不應變更為丙○○。又石
      順安僅係掛名股東，實際上並無任何出資，被告三人並無
      行使偽造私文書及使公務員登載不實之犯行云云，顯非事
      實，均不足採。
五、原審綜上事證，認定被告三人所為，係犯刑法第216條、第2
    10條之行使偽造私文書罪及同法第214條之使公務員登載不
    實罪。被告三人在辭職書、變更登記申請書上盜用丙○○之
    印文共二枚，係偽造辭職書及變更登記申請書之部分行為，
    又偽造私文書後復持以行使，偽造之低度行為應為行使之高
    度行為所吸收，均不另論罪。被告等人先後偽造辭職書及變
    更登記申請書之行為，係於相近之時間、地點密接為之，且
    犯罪目的與侵害法益同一，應屬接續犯，而論以一罪。被告
    三人有犯意聯絡及行為分擔，均為共同正犯。又其等利用不
    知情之代辦業者戊○○遂行犯行，應屬間接正犯。所犯上述
    兩罪間，有方法目的之牽連關係，應依修正前刑法第55條牽
    連犯之規定，從一重之行使偽造私文書罪處斷。
六、細譯原審判決，其對認定被告犯罪事實所憑依據及得心證之
    理由，均說明甚詳，並未違背經驗法則與論理法則，對於論
    罪法條之法律適用亦無違誤。而有關量刑之裁量，原審則斟
    酌刑法第57條各款所列情狀，以被告三人與丙○○分別為兄
    弟、弟媳關係，就分配家產事宜簽立協議書後，拒不依照雙
    方協議為之，將震寰公司歸還丙○○所有，反而利用保有丙○○印章之機會，將震寰公司變更為其等所有掌控，可見被
    告三人之犯罪動機與手段惡性不輕，又其等於犯罪後歷經數
    年，仍猶執陳詞一再卸責，不但否認犯行，復將責任推諉給
    代辦業者，足見其等犯後態度不佳，毫無悔意等一切情狀，
    分別量處被告甲○○、乙○○、丁○○三人各有期徒刑8月
    ，並依中華民國九十六年罪犯減刑條例第2條第1項第3款、
    第7條第1項、第9條之規定，各減其刑二分之一，及諭知易
    科罰金之折算標準，堪認妥適。
七、被告等人上訴意旨雖稱：係因戊○○將被告丁○○於電話所
    告知「丙○○已經不再擔任董事長」之原意，誤解為丙○○
    係因事自行辭職，才誤依臺北市商業管理處範例逕以丙○○
    名義製作「丙○○辭震寰公司董事長」之辭職書；戊○○並
    因同一緣由，誤依臺北市商業管理處範例，以原董事長丙○○及現董事長王周淑娟名義製作「震寰公司變更登記申請書
    」；而震寰公司股東臨時會議記錄，內容記載出席股東計9
    人，股數計5千股等資料，係戊○○逕以其向經濟部中部辦
    公室抄錄震寰公司股東章程名冊資料後所記載；被告丁○○
    於發現上開震寰公司股東臨時會議記錄內容填寫有誤後，已
    另行申請更正；本件純屬丙○○與被告甲○○、乙○○三兄
    弟間為分產協議履行與否以及王周淑娟與丙○○財產結算未
    清所發生之民事債務糾紛，被告等人未指示戊○○應如何填
    寫或製作上開文書，亦非被告等人親自填寫或製作上開文書
    ，且縱有誤蓋丙○○之圓形章，亦係戊○○之疏忽所致等語
    ，飾詞否認有行使偽造私文書等犯行云云。惟戊○○業於偵
    查明確證稱：震寰公司92年12月12日股東臨時會議紀錄，是
    被告丁○○打電話委託我製作，上開辭職書及變更登記申請
    書上的「丙○○」圓形章都是被告丁○○交給我蓋的，而上
    開股東臨時會議紀錄上所記載的出席股東人數、股數和會議
    的時間、地點都是被告丁○○告知我等語（見94年度偵續字
    第181號卷第127頁、第129頁）；於原審證稱：92年間在華
    大會計事務所任職，工作內容是代辦工商登記執照，被告丁○○委託我辦理震寰公司變更負責人業務，變更負責人要備
    股東同意書、董事會議紀錄、章程、願任書等文件，我將這
    些文件打好送給他們簽名，他們簽名好我整理好再送件，有
    關股東人數、名字及股數是被告丁○○傳真給我的，股東臨
    時會議紀錄上面的記載是依照被告丁○○告知的內容記載，
    依照一般慣例，我會把所有文件交給當事人確認等語（見原
    審卷第90頁反面至第94頁反面），核其陳述內容均相一致，
    並與現今一般民間之工商代辦業者作業流程常態相符，而其
    與本件被告與告訴人之間，無特殊親誼關係，亦無冒偽證罪
    之重罰，而為虛偽陳述之必要，原審兼衡「丙○○」圓形章
    係由被告甲○○保管，若非由被告等人自行蓋印，或由被告
    等人之同意交付該圓形章，戊○○亦不可能無端取得，並綜
    合相關事證，採信戊○○證言，認定本件辦理震寰公司負責
    人變更、董監事改選及公司遷址等事宜，係由被告丁○○聯
    絡指示戊○○處理，其事實認定並無錯誤。另被告丁○○雖
    於93年4月28日向臺北市商業管理處申請撤回之前之更正案
    ，然此係於丙○○委任律師之律師函於93年4月19日寄送到
    達後，始為撤回，顯非係被告丁○○主動發現登記有誤而為
    更正申請。原審對上述各點均已論述綦詳，被告等人提起上
    訴，仍執前詞置辯，並空言主張本件僅係民事債務糾紛云云
    ，未依據卷內既有訴訟資料或提出新事證，指摘或表明第一
    審判決有何採證認事、用法或量刑等足以影響判決本旨之不
    當或違法之處，難認為已備具體之上訴理由。
八、據上所述，本件原審對於被告犯罪事實之成立及所持辯解不
    予採納之理由，均已詳細論證說明。被告仍執陳詞提起上訴
    ，否認檢察官所訴犯行，對於原審已詳為論斷之事項再為爭
    執，以其上訴理由所為指摘，無從認定原審判決關於認定事
    實、適用法律及量刑，有何違法或不當之處，依首揭說明，
    本件上訴不合上訴之法定要件，應予駁回，並不經言詞辯論
    為之。
據上論斷，應依刑事訴訟法第367條前段、第372條，判決如主文
。
中    華    民    國    98    年    6     月    26    日
                  刑事第十三庭  審判長法  官  曾德水
                                      法  官  林婷立
                                      法  官  陳恆寬
以上正本證明與原本無異。
如不服本判決，應於收受送達後10日內向本院提出上訴書狀，其
未敘述上訴之理由者並得於提起上訴後10日內向本院補提理由書
（均須按他造當事人之人數附繕本）「切勿逕送上級法院」。
                                      書記官  黃家麟
中    華    民    國    98    年    6     月    26    日
附錄本案論罪科刑法條全文：
中華民國刑法第210條
偽造、變造私文書，足以生損害於公眾或他人者，處5年以下有
期徒刑。
中華民國刑法第214條
明知為不實之事項，而使公務員登載於職務上所掌之公文書，足
以生損害於公眾或他人者，處3年以下有期徒刑、拘役或5百元以
下罰金。
中華民國刑法第216條
行使第210條至第215條之文書者，依偽造、變造文書或登載不實
事項或使登載不實事項之規定處斷。


司法院資訊處製作；財團法人民間司法改革基金會備份。
